【裁判字號】    90,訴,1299
【裁判日期】    900928
【裁判案由】    清償借款
【裁判全文】
臺灣臺中地方法院民事判決  九十年度訴字第一二九九號
    原      告  第一商業銀行股份有限公司清水分行
    法定代理人  甲  ○
    訴訟代理人  丁○○
    被      告  丙○○
    被      告  乙○○
右當事人間請求清償借款事件，本院判決如左：
    主      文
被告應連帶給付原告新臺幣壹佰萬元，及自民國九十年三月十五日起至清償日止，按
年息百分之九點０五計算之利息、暨自民國九十年三月十五日起至清償日止，逾期在
六個月以內者，按上開利率百分之十，逾期在六個月以上者，按上開利率百分之二十
計算之違約金。
被告應連帶給付原告新臺幣壹佰肆拾萬元，及自民國九十年三月二十四日起至清償日
止，按年息百分之八計算之利息、暨自民國九十年三月二十四日起至清償日止，逾期
在六個月以內者，按上開利率百分之十，逾期在六個月以上者，按上開利率百分之二
十計算之違約金。
訴訟費用由被告連帶負擔。
    事      實
甲、原告方面：
一、聲明：如主文所示。
二、陳述：
（一）被告丙○○先後於民國八十九年八月十五日、同年九月二十九日，邀同被告乙
      ○○為連帶保證人，各向原告借款新臺幣（下同）一百萬元、一百四十萬元，
      並訂定借款契約，約定前三年按月繳息，利率由原告機動調整（現在之利率各
      為年息百分之九點０五、百分之八），到期日各為九十年八月十五日及一百零
      九年九月二十四日，到期後借款人即應清償借款本金、利息及應付之一切款項
      ，逾期清償在六個月以內者，按上開利率百分之十，超過六個月者，按上開利
      率百分之二十計付違約金。詎被告丙○○所有之支票帳戶於八十九年十二月一
      日業經公告為拒絕往來戶，依契約約定，上開二筆借款已視為到期，且經原告
      催討，均置之不理，目前被告丙○○尚有本金各一百萬元、一百四十萬元及各
      自九十年三月十五日、九十年三月二十四日起至清償日止之利息、違約金未給
      付。被告乙○○既係連帶保證人，自應負連帶賠償責任，爰依契約、連帶保證
      之法律關係請求被告二人連帶清償上開借款。
（二）對被告乙○○抗辯之陳述：
      本件借款時，係由被告丙○○與乙○○、訴外人李和濱三人同時前來辦理，又
      被告乙○○係鼎隆國際企業有限公司之負責人，且曾於八十九年五月九日至原
      告銀行辦理之甲存之開戶申請，並簽有保證書，其上之印鑑章即與本件借款之
      印鑑章相同，則被告乙○○辯稱未曾到過原告銀行辦理借款事宜及本件借款之
      印鑑均係由被告丙○○盜刻云云，應屬無據。
三、證據：提出借據二紙、約定書二份、印鑑卡二份、台灣地區各縣市票據交換所公
    告一份、被告乙○○之身份證正反面一份、鼎隆國際企業有公司設立登記事項卡
    與董事股東名冊各一份、轉帳收入傳票二張、保證書一份、支票存款開戶申請及
    往來約定書二紙（均係影本）為證，並聲請訊問證人謝添化及聲請本院函台中縣
    豐原市戶政事務所調閱被告乙○○之印鑑證明。
乙、被告方面：
壹、被告丙○○部分：
    被告丙○○未於言詞辯論期日到場，亦未提出準備書狀作何聲明或陳述。
貳、被告乙○○部分：
一、聲明：
    駁回原告之訴。
二、陳述：
    否認原告所提出之借據及約定書上被告乙○○之簽名及印章之真正，本件借款均
    係由被告丙○○一人所為，伊未曾到過原告銀行辦理過任何業務，亦未曾為本件
    借款之連帶保證人，因原告所提之借據、約定書均非伊所親立，自無須負連帶保
    證之責任，是原告依契約之法律關係請求伊連帶清償債務，即屬無據。
三、證據：提出診斷證明書一份、台灣雲林地方法院囑託查封登記函與民事裁定各一
    份、租賃契約一份、身心殘障手冊一份（均係影本）為證。
    理      由
一、本件被告丙○○未於最後言詞辯論期日到場，核無民事訴訟法第三百八十六條各
    款所列情形，爰依原告之聲請，由其一造辯論而為判決。
二、本件原告起訴主張：被告丙○○先後於八十九年八月十五日、同年九月二十九日
    ，邀同被告乙○○為連帶保證人，向原告各借款一百萬元、一百四十萬元，並訂
    定借款契約，約定前三年按月繳息，利率由原告機動調整（現在之利率各為年息
    百分之九點０五、年息百分之八），到期日各為九十年八月十五日及一百零九年
    九月二十四日，到期後借款人即應清償借款本金、利息及應付之一切款項，逾期
    清償在六個月以內者，按上開利率百分之十，超過六個月者，按上開利率百分之
    二十計付違約金。詎被告丙○○所有之支票帳戶於八十九年十二月一日業經公告
    為拒絕往來戶，依契約約定，上開二筆借款已視為到期，且經原告催討，均置之
    不理，目前被告丙○○尚有本金各一百萬元、一百四十萬元及各自九十年三月十
    五日、九十年三月二十四日起至清償日止之利息、違約金未給付。被告乙○○既
    係連帶保證人，自應負連帶賠償責任，爰依契約、連帶保證之法律關係請求被告
    二人連帶給付如主文所示之本金、利息及違約金等語。
三、被告乙○○則以：本件借款均係由被告丙○○一人所為，伊未曾到過原告銀行辦
    理過任何業務，亦未曾為本件借款之連帶保證人，原告所提之借據、約定書上關
    於被告乙○○之簽名及印文均非伊親立，自無須負連帶保證之責任，是原告依契
    約之法律關係請求伊連帶清償債務，即屬無據等語資為辯解。
四、原告主張被告丙○○先後於八十九年八月十五日、同年九月二十九日，向原告各
    借款一百萬元、一百四十萬元，並訂定借款契約，約定前三年按月繳息，利率由
    原告機動調整（現在之利率各為年息百分之九點０五、年息百分之八），到期日
    各為九十年八月十五日及一百零九年九月二十四日，到期後借款人即應清償借款
    本金、利息及應付之一切款項，逾期清償在六個月以內者，按上開利率百分之十
    ，超過六個月者，按上開利率百分之二十計付違約金。詎被告丙○○所有之支票
    帳戶於八十九年十二月一日業經公告為拒絕往來戶，依契約約定，上開二筆借款
    已視為到期，且經原告催討，均置之不理，目前被告丙○○尚有本金各一百萬元
    、一百四十萬元及各自九十年三月十五日、九十年三月二十四日起至清償日止之
    利息、違約金未給付之事實，業據提出借據二紙、約定書二份、台灣地區各縣市
    票據交換所公告一份、轉帳收入傳票二張（均係影本）為證，且為被告乙○○所
    不爭執，而被告丙○○經合法通知，未於言詞辯論期日到場爭執，自堪信原告此
    部分主張之事實為真正。又原告主張被告丙○○向其借款時曾邀同被告乙○○為
    連帶保證人，並與原告簽立約定書及借據之事實，亦據提出約定書一份及借據二
    紙（均係影本）為證，然被告乙○○否認原告提出約定書及借據上關於被告乙○
    ○部分之簽名及印文為真正，辯稱該簽名及印文均係被告丙○○所偽造云云。經
    查：
（一）原告所提出之約定書及借據中，其上連帶保證人欄中均有被告乙○○之簽名及
      印文，有該約定書及借據影本附卷可稽；又被告乙○○曾於八十九年十一月二
      十八日，向台中縣豐原市戶政事務所申請印鑑登記，此有被告乙○○印鑑登記
      申請書影本一份在卷可考；再者，被告乙○○係鼎隆國際企業有限公司之負責
      人，且曾於八十九年五月九日至原告銀行辦理之甲存之開戶申請，並簽有保證
      書等情，亦有鼎隆國際企業有公司設立登記事項卡與董事股東名冊各一份、保
      證書一份、支票存款開戶申請及往來約定書二紙（均係影本）附卷足稽。而以
      肉眼比對原告所提出約定書、借據、保證書、鼎隆國際企業有限公司設立登記
      事項卡負責人印章欄、支票存款開戶申請及往來約定書上之印文，其印文之形
      式、字體顯然相同，參之被告乙○○為鼎隆國際企業有限公司之負責人，且該
      公司早於八十八年八月二十五日即已經主管機關核准設立登記，而本件借款係
      各發生於八十九年八月十五日、九月二十九日，足認被告乙○○確以鼎隆國際
      企業有限公司之負責人印章作為本件被告丙○○向原告借款時為連帶保證之用
      。又上開約定書、印鑑登記申請書、保證書中對保簽章欄、支票存款開戶申請
      及往來約定書上之被告乙○○部分之簽名，從該簽名之筆順、字形、落筆之角
      度及轉折處觀之，核均屬相同，足認上開文書中關於被告乙○○部分之簽名係
      屬同一人所書立，又該「乙○○」之簽名，其筆跡顯與被告丙○○所為之簽名
      不同，顯見上開文書中被告乙○○之簽名非被告丙○○所為，此觀卷附之約定
      書、保證書、印鑑申請書及支票存款開戶申請及往來約定書甚明。另參之一般
      金融機構之授信約定書中之對保欄及戶政事務所辦理印鑑申請書，在辦理時均
      須要求本人簽章，此為一般公眾週知之事實等情，應認原告已就上開約定書中
      被告乙○○部分之簽名及印文之真正，已盡舉證之責任，因被告乙○○並未舉
      證證明上開約定書中之簽名及印文確為被告丙○○所偽造之事實，則被告乙○
      ○辯稱上開約定書中之簽名及印文均屬被告丙○○所為，非伊本人親立云云，
      即屬無據。
（二）又證人即承辦本件借款事宜之謝添化亦到庭證稱：「我是本件（借款之）承辦
      人，當時借款時由丙○○帶乙○○、李和濱來銀行辦理貸款手續，印鑑卡、借
      據均由（李）建德填寫，約定書由各人填寫簽名後蓋章（當庭指認庭上之被告
      乙○○即是當天連帶保證之乙○○），對保後並核對身份證，並影印留存，後
      來被告乙○○又以鼎隆公司名義來開戶，故被告乙○○來了（原告銀行）二次
      。」等語，再參酌原告持有卷附之被告乙○○身分證正反面影本之情，苟被告
      乙○○自始未曾至原告銀行處辦理借款事宜，何以原告能持有被告乙○○之身
      分證件資料？足認證人謝添化上開之證言應屬可採，此益證被告乙○○確曾與
      被告丙○○至原告銀行辦理本件借款事宜，充當連帶保證人，並於約定書及借
      據上蓋章之事實，是原告主張依連帶保證之法律關係，請求被告乙○○應連帶
      負清償責任等情，應屬有據。
（三）又雖被告乙○○於印鑑申請書上之印文與上開約定書及借據上之印文不同，且
      借據上之簽名非伊所親自書寫，然於書立借據時，係由被告丙○○代簽，被告
      乙○○並未簽名，僅親自用印乙節，已據證人謝添化證述屬實；而因被告乙○
      ○留存在原告處之印鑑卡上之印文與約定書、借據及鼎隆國際企業有限公司負
      責人印章欄中之印文均屬相同，被告既係鼎隆國際企業有限公司之負責人，其
      於公司設立登記時所使用之印章與本件為連帶保證人之印章係屬同一，則本件
      被告丙○○向原告借款時，被告乙○○係使用鼎隆國際企業有限公司負責人之
      印章蓋用於上開約定書及借據上，應無疑義。又被告乙○○既親自在上開約定
      書及借據上蓋章，已如前述，故縱約定書上之印章非屬被告乙○○申請印鑑證
      明所用之印鑑章，亦無礙於被告乙○○為本件借款之連帶保證人事實之認定。
（四）綜上所述，被告乙○○既在上開約定書及借據上連帶保證人欄中蓋章，並曾親
      自至原告處辦理對保事宜，自應負連帶保證清償之責任，是原告主張被告乙○
      ○應與被告丙○○連帶清償如主文所示之本金、利息及違約金，即屬有據。
五、從而，原告基於契約、連帶保證之法律關係，請求被告連帶給付一百萬元，及自
    九十年三月十五日起至清償日止，按年息百分之九點０五計算之利息、暨自九十
    年三月十五日起至清償日止，逾期在六個月以內者，按上開利率百分之十，逾期
    在六個月以上者，按上開利率百分之二十計算之違約金；另請求被告連帶給付一
    百四十萬元，及自九十年三月二十四日起至清償日止，按年息百分之八計算之利
    息、暨自九十年三月二十四日起至清償日止，逾期在六個月以內者，按上開利率
    百分之十，逾期在六個月以上者，按上開利率百分之二十計算之違約金，洵屬有
    據，應予准許。
六、本件事證已臻明確，兩造其餘攻擊防禦方法與未經援用之證據，經審酌後均與判
    決結果不生影響，爰不予一一論述，附此敘明。
七、據上論結，本件原告之訴為有理由，依民事訴訟法第三百八十五條第一項前段、
    第七十八條，判決如主文。
中      華      民      國    九十      年      九      月     二十八   日
                              臺灣臺中地方法院民事第四庭
~B法      官  王世華
右為正本係照原本作成
如對本判決上訴，須於判決送達後廿日內向本院提出上訴狀
中      華      民      國    九十      年      九      月     二十八   日
~B法院書記官  詹貴珍


司法院資訊處製作；財團法人民間司法改革基金會備份。
